臺灣高等法院刑事裁定
111年度聲字第199號
聲  請  人  
即  被  告  林振泉



選任辯護人  陳亮佑律師                    
            張雅婷律師        
上列聲請人因違反毒品危害防制條例案件（本院111年度上更一
字第4號），聲請具保停止羈押，本院裁定如下：
    主  文
聲請駁回。 
    理  由
一、聲請意旨略以：其為家中經濟支柱，配偶身體不好需要照顧
    ，所犯為微罪，確僅轉讓而未販賣，又罹多種疾病（鼻咽癌
    及其併發傳染性外鼻炎、鼻竇炎、鼻竇阻塞神經性耳聾、膽
    脂瘤、糖尿病、高血壓、高血脂、脊椎側彎），監所之醫療
    水準無法讓其得到診療，且生活狀況不佳，之前因鼻咽癌治
    療導致唾液腺遭到破壞，無法正常分泌唾液而營養不良，脊
    椎側彎部分醫院有建議復健半年再開刀，已無法正常走路，
    眼睛因白內障切除手術需要回診，聽力為中度殘障，請考量
    其目前身體狀況無逃亡可能性，且會配合到庭，亦願配合法
    院所諭知替代羈押之強制處分，希望獲得完整醫學治療及具
    保機會，返家與家人共度年節云云。
二、按刑事訴訟法第101條第1項第3款規定之羈押原因，實係因
    被告所犯為死刑、無期徒刑或最輕本刑為5年以上有期徒刑
    之罪，可以預期將受重刑宣判，其為規避刑罰之執行而妨礙
    追訴、審判程序進行之可能性增加，國家刑罰權有難以實現
    之危險，是為防免其實際發生，在此維持重大之社會秩序及
    增進重大之公共利益之限度內（憲法第23條），乃具有正當
    性。從而，基於憲法保障人民身體自由之意旨，被告犯上開
    重罪條款且嫌疑重大者，仍應有相當理由認為其有逃亡、湮
    滅、偽造、變造證據或勾串共犯或證人等之虞，法院斟酌命
    該被告具保、責付或限制住居等侵害較小之手段，均不足以
    確保追訴、審判或執行程序之順利進行，此際予以羈押，方
    堪稱係屬維持刑事司法權有效行使之最後必要手段。是被告
    縱然符合上揭第3款之羈押事由，法官仍須就犯罪嫌疑是否
    重大、有無羈押必要、有無不得羈押之情形予以審酌，非謂
    一符合該款規定之羈押事由，即得予以羈押。此固經司法院
    釋字第665號解釋釋明在案。惟上揭所稱「相當理由」，與
    同條項第1款、第2款法文內之「有事實足認有……之虞」尚屬
    有間，其條件當較寬鬆。良以重罪常伴有逃亡之高度可能，
    係趨吉避凶、脫免刑責、不甘受罰之基本人性，倘一般正常
    之人，依其合理判斷，可認為該犯重罪嫌疑重大之人具有逃
    亡之相當或然率存在，即已該當「相當理由」之認定標準，
    不以達到充分可信或確定程度為必要。且其認定，固不得憑
    空臆測，但不以絕對客觀之具體事實為限，若有某些跡象或
    情況作為基礎，即無不可（最高法院98年台抗字第668號裁
    定參照）。且聲請停止羈押，除有刑事訴訟法第114條各款
    所列情形之一不得駁回者外，其准許與否，該管法院有自由
    裁量之權（最高法院46年台抗字第21號判例參照）。
三、經查，
　㈠聲請人即被告林振泉因違反毒品危害防制條例案件，經臺灣
    新竹地方法院以110年度訴字第355號判決判處應執行有期徒
    刑6年8月在案，被告不服提起上訴，經本院法官於民國111
    年1月6日訊問後，認其犯罪嫌疑重大，具有刑事訴訟法第10
    1條第1項第3款情形，非予羈押顯難進行審判，應予羈押。
　㈡聲請人雖請求具保停止羈押，惟其前開所犯販賣第二級毒品
    等罪為最輕本刑為10年以上有期徒刑之重罪，且經原審判處
    應執行刑有期徒刑6年8月，足認其犯罪嫌疑重大，有刑事訴
    訟法第101條第1項第3款之羈押原因，再審酌其於原審所受
    刑之宣告非輕，判決如經確定，將來面臨重刑之處罰，實有
    相當理由足認被告有畏刑逃亡之高度可能性，為確保將來審
    判程序之順利進行及刑事執行之保全，審酌比例原則及必要
    性原則，認本件上開羈押之原因依然存在，且仍有繼續羈押
    被告之必要。
　㈢聲請人以其罹患多種疾病，須在外接受完整醫學治療一節，
    然經本院向法務部○○○○○○○○○○○○○○○○）函詢結果，臺北看守
    所覆稱：「查該員於110年9月30日因毒品危害防制條例案入
    本所，罹患『糖尿病、高血壓』等病症，服用自備新竹看守所
    藥品；翌日又協助安排所內健保門診診察，目前健康狀況尚
    屬穩定，並依醫囑給予適當之照護（藥物治療、血液檢查、
    X光照射等）；倘該員現罹疾病，經接受醫師診治後認有正
    當理由或有其必要戒護外醫時，本所當按羈押法第55及56條
    規定辦理…」，此有該所111年1月19日北所衛字第111002036
    70號函可憑，隨函亦有該員就醫記錄等件在卷可佐（見本院
    卷第209-215頁），被告及其辯護人於本院準備程序對此亦
    不爭執，堪認依被告目前病況，加以執行羈押處所配置有醫
    師等專業人員或延聘專業特約醫師，可供其於羈押期間接受
    相當程度之醫療追蹤及治療，或戒護外醫等方式予以適當處
    理，尚難認有非保外治療顯難痊癒之症，與刑事訴訟法第11
    4條各款所規定之情形不符。至於被告所稱其為經濟來源，
    照顧配偶、返家共度年節云云，亦非刑事訴訟法第114條所
    定經具保聲請停止羈押不得駁回之原因。又衡諸被告犯案情
    節及所涉販賣第二級毒品等情，無視國家禁絕毒品之政策，
    對社會侵犯之危害性，及國家刑罰權遂行之公益考量，認對
    其維持羈押處分係適當、必要，且經司法追訴之國家與社會
    公益，及被告人身自由之私益兩相利益衡量後，認本件羈押
    事由及必要性仍然存在，不能因具保而使之消滅，其聲請具
    保停止羈押，為無理由，應予駁回。
四、據上論斷，應依刑事訴訟法第220條，裁定如主文。
中　　華　　民　　國　 111　　年　   1 　 月　　27  　日
                  刑事第二十三庭審判長法　官  許永煌
                                      法　官  雷淑雯
                                      法　官  吳定亞
以上正本證明與原本無異。
如不服本裁定，應於收受送達後五日內向本院提出抗告狀。
                                      書記官  郭侑靜
中　　華　　民　　國　　111 　年　　1 　　月　　27　　日